【裁判字號】    90,交上訴,7
【裁判日期】    901130
【裁判案由】    過失致死等
【裁判全文】
臺灣高等法院花蓮分院刑事判決                        九十年度交上訴字第七號
    上   訴   人  臺灣臺東地方法院檢察署檢察官
    上訴人即被告  丙○○
    選任  辯護人  李百峰
    上訴人即被告  甲○○
    選任  辯護人  李平義
右上訴人因被告等過失致死案件，不服臺灣台東地方法院八十八年度交訴字第二四號
中華民國九十年二月二十六日第一審判決（起訴案號：臺灣台東地方法院檢察署八十
八年度偵字第一○三○號)，提起上訴，本院判決如左：
    主  文
原判決關於甲○○部分撤銷。
甲○○因過失致人於死，處有期徒刑拾月。緩刑肆年。
丙○○及檢察官對丙○○之上訴駁回。
    事  實
本判決認定之犯罪事實與原審判決書之記載相同，茲引用之。
    理  由
壹、關於被告丙○○部分：
  一本案經本院審理結果，認第一審判決依過失致死罪名判處被告丙○○有期徒刑五
    月，並諭知易科罰金之折算標準，認事用法及量刑均無不當，應予維持，並引用
    一審判決書記載之理由及證據。
  二本院另補充理由如下：查被告丙○○所駕駛廂型車之右側面幾乎全面破毀，而其
    右後車角反而並無被撞凹陷之痕跡（見偵查卷第五○至五三頁葉車照片），再參
    照其女葉志淇於警訊中所證伊車係「右側門邊」受撞（見警訊卷第一一頁反面）
    ，並對照被告丙○○所駕駛廂型車（休旅車）之車身顯然較被告甲○○所駕駛之
    自小客車之車身為重，依一般經驗法則，單純來自右側被告甲○○汽車之推擠力
    量，應不致成造被告丙○○之廂型車失控向右偏行，堪認鑑定意旨指被告丙○○
    所駕駛休旅車闖入對向車道之原因係「『右側』之外力推擠」及「（葉車）採取
    閃避動作有關」一節，核與經驗法則並無違背。被告丙○○所辯伊車係遭被告甲○○所駕駛之自用小客車自右後側撞擊，乃至於失控駛入對向車道，並非「閃避
    王車失當侵入來車道」，亦無「二車並行爭道行駛」之情事云云，即不足取。
  三被告丙○○上訴意旨否認犯罪，檢察官上訴意旨指摘被告丙○○部分量刑過輕，
    俱不足取，其上訴均應予以駁回。
貳、關於被告甲○○部分：
  一引用原審判決書所記載之證據及理由（除被告甲○○量刑部分之論述外）。
  二本院另補充理由如下：
  (一)被告甲○○之子洪啟元於警訊中明確證稱被告甲○○係自右後超車（見相驗卷第
    一三頁反面），核與被告丙○○之女葉志琪於警訊中所證被告甲○○自右後方超
    車之情節相符（見相驗卷第一一頁反面），而洪啟元、葉志琪係在不同之地點接
    受不同員警之訊問（洪啟元係在池上分駐所接受警員謝東文訊問；葉志琪則係在
    馬偕醫院台東分院由警員陳國榮進行訊問），而渠等所指證車禍發生之經過又大
    致相符，衡情應無受警員誤導之可能，已堪見被告甲○○自右側不當超車確係本
    件車禍之肇事主因。
  (二)次查，被告甲○○於警訊初訊時所稱：「我係為閃避一部廂式車輛而致事故，未
    與他車發生撞擊」（見相驗卷第五頁反面）核與其於檢察官第一次偵查訊問時所
    稱：「我跟一部車子後，係廂型車，該車突往右偏，我即往右閃後壓到水溝，車
    子即翻覆」等情大致相符（見相驗卷第三一頁反面），依被告甲○○前開陳述，
    其車輛翻覆係因閃避一部突然右閃之廂型車所致，其此部分陳述如果屬實，伊車
    於本件車禍發生之前正與被告丙○○之廂型車同向併行中，否則豈有「該車（廂
    型車）往右偏，我即往右閃」之可言（如果被告甲○○之自小客車係在廂型車之
    後行駛，廂型車在前突然向右偏離正常車道，與在後行駛之被告甲○○車即無互
    相擦撞之虞，被告甲○○即無右閃之必要），是依被告甲○○於警訊及檢察官第
    一次偵查訊問時，雖對兩車是否於車禍發生前處於併行狀態及是否發生擦撞之事
    實有所保留，惟仍於不經意間吐露伊車於車禍發生前係在被告丙○○所駕駛之廂
    型車右方與廂型車併行中，此部分事實核與前開證人洪啟元及葉志琪所證被告甲○○自被告丙○○所駕駛廂型車之右後方超車與廂型車併行之事實悉相吻合，堪
    認證人洪啟元及葉志琪於警訊中之證詞確屬可信。
  (三)又對向車道超越道路中心線進入己方車道，造成自己必須向右讓道行駛之情形，
    與己車自前車右側超車時所造成之偏右行駛，係屬截然不同之情形，是被告甲○○所辯「因為南下車道發生車禍，對方車道的車子就往我們這邊車道擠，所以我
    是往右行駛，我兒子就以為我是要右邊超車」（見原審卷第七七頁正面）與常情
    顯然不合，其此部分之辯解，亦不足取。
  (四)被告甲○○辯護意旨所指：依車禍現場圖顯示伊車翻車地點距葉車碰撞後停車地
    點有五○．四公尺，距離葉車剎車痕起點九十公尺，伊車之剎車痕距離葉車剎車
    痕至少七十公尺以上，距離葉車與吳車之碰撞點至少亦在五十公尺左右，可見伊
    車係北上至伊車剎車痕地點時，因發生狀況而緊急剎車，致撞及水溝及民房而導
    致汽車翻覆，足見洪啟元於警訊中所稱與伊車所閃避之廂型車並非葉車，伊因閃
    避一部廂型車而導致汽車翻覆，與葉車肇事無關云云。惟查，依道路交通事故調
    查報告表所附現場圖之比例尺（每格二公尺）計算，前揭辯護意旨所提出之數據
    與現場圖所顯示之現場實況顯然不符（見警訊卷第三頁），其依前開數據所為之
    推論，自不足以為被告甲○○有利之證明。
  (五)雖告訴人乙○○一再堅稱本件車禍係因被告丙○○駕駛廂型車自後超越被告甲○○之自小客車時闖入對向車道肇事，證人戴宏盛亦為相同之陳述（見相驗卷第一
    ○二頁、偵查卷第九至十頁）。惟告訴人乙○○及證人戴國盛所指證之事實如果
    屬實，本件車禍純係因被告丙○○不當超車所致，被告甲○○並無任何過失之可
    言，被告甲○○身為本件車禍之被害人，對事故發生之經過亦自不可能蓄意予以
    隱匿，為何被告甲○○於事發當天警訊中先稱：「我係為閃避一部廂式車輛而致
    事故，未與他車發生撞擊」（見相驗卷第五頁反面）；再於偵查中稱：「我跟一
    部車子後，係廂型車，該車突往右偏，我即往右閃後壓到水溝，車子即翻覆」（
    見相驗卷第三一頁反面）；嗣後再具狀稱：「本人為閃避前車（不知何人之車）
    之速度驟減，而自覺性的轉入慢車道，卻遇上水溝，導致本人翻車之事故」、「
    與葉車與吳車之事故係屬不同的兩件事故」（見相驗卷第八六頁）；原審審理時
    稱：「我沒有要超丙○○的車，在未發生車禍之前，丙○○車子離我一百多公尺
    ，我的車子是自己翻車」、「因為南下車道發生車禍，對方車道的車子就往我們
    這邊車道擠，所以我是往右行駛，我兒子就以為我是要右邊超車」（見原審卷第
    三二頁正面、第七七頁正面），從未敘及被告丙○○自後不當超車之事實，反而
    一再變更其對事實經過之陳述？堪認告訴人乙○○及證人戴國盛所為前開指證，
    與事實並不相符。
  (六)被告甲○○罪證明確，原審予以論罪科刑，固非無見。惟被告甲○○自右方不當
    超車導致本件重大車禍之發生，過失情節重大，且犯罪後一再飾詞意圖卸責，犯
    罪後態度不佳，原審僅量處有期徒刑六月，確嫌過輕，檢察官上訴意旨指摘原判
    決量刑過輕，確非無據，本院自應予以撤銷改判。爰併審酌被告甲○○已經於本
    院審理中與被害人（包括告訴人乙○○及被告丙○○）達成和解等一切情狀，量
    處有期徒刑十月，以示懲儆。又被告甲○○前未曾受有期徒刑以上刑之宣告，因
    一時失慮，偶罹刑典，經此刑之宣告後，應知警惕而無再犯之虞，本院因認暫不
    執行其刑為當，予以宣告緩刑，用啟自新。
據上論斷，應依刑事訴訟法第三百六十八條、第三百七十三條、第三百六十九條第一
項前段、第三百六十四條、第二百九十九條第一項前段，刑法第二百七十六條第一項
、第七十四條第一款、罰金罰鍰提高標準條例第一條前段，判決如主文。
本案經檢察官翟光軍到庭執行職務。
中      華      民      國    九十      年     十一     月     三十     日
                                    審判長法官  謝  志  揚
                                          法官  蔣  有  木
                                          法官  何  方  興
右正本證明與原本無異。
本件不得上訴。
                                        書記官  劉  妙  娘
中   華      民      國    九十      年     十一     月     三十     日


司法院資訊處製作；財團法人民間司法改革基金會備份。
